臺灣高等法院交通事件裁定　　　　　　 96年度交抗字第302號
抗　告　人
即受處分人　甲○○
上列抗告人因違反道路交通管理處罰條例案件，不服臺灣宜蘭地
方法院96年度交聲字第37號，中華民國96年3月30日裁定，提起
抗告，本院裁定如下：
    主  文
抗告駁回。
    理  由
一、按行車速度，依速限標誌或標線之規定，無速限標誌或標線
    者，行車時速不得超過50公里。但在未劃設車道線、行車分
    向線或分向限制線之道路，或設有快慢車道分隔線之慢車道
    ，時速不得超過40公里，道路交通安全規則第93條第1項第1
    款定有明文。又汽車駕駛人，行車速度，超過規定之最高時
    速，或低於規定之最低時速，除有第43條第1項第2款情形外
    ，處1,200元以上2,400元以下罰鍰，道路交通管理處罰條例
    第40條定有明文。對於行車速度超過規定之最高速限或低於
    規定之最低速限之違規行為，採用固定或非固定式科學儀器
    取得證據資料證明者，於一般道路須至少於100公尺，於高
    速公路、快速公路須至少於300公尺前，明顯標示之，道路
    交通管理處罰條例第7條之2第3項亦有明文。
二、抗告人即受處分人甲○○於民國96年1月3日13時16分，駕駛
    車牌號碼U3-3606號自用小客車，行經速限每小時50公里之
    宜蘭市○○路○段新生派出所時，為宜蘭縣警察局宜蘭分局
    新生派出所員警以雷達測速儀速測得時速為61公里，超速11
    公里，而為該員警以雷達測速儀測速採證後，經宜蘭縣警察
    局宜蘭分局第五組員警陳錫榮依該測速儀之採證照片所示，
    受處分人所有之車輛有違反道路交通管理處罰條例第40條規
    定之行為掣單舉發，受處分人應到案日期前提出申訴，宜蘭
    縣警察局宜蘭分局依調查結果，仍認受處分人有前開違規行
    為。嗣原處分機關於96年2月13日以宜監字第裁43-QC000000
    0號裁決書依道路交通管理處罰條例第40條及違反道路交通
    管理事件統一裁罰基準及處理細則第44條第1項之規定，裁
    處新臺幣（下同）1,600元罰鍰。
三、抗告意旨略以：本件發生後受處分人於96年1月31日前往現
    場，並未有員警所謂「前有測照」之標示牌，而員警陳錫榮
    原審庭呈之照片是在2月所拍攝。又受處分人由宜蘭市○○
    路左轉中山路5段，行駛至取締地點，並未有速限50公里之
    標誌，因為速限50公里之標誌是在對向車道，受處分人並未
    看到標誌警示，而受處分人行車速度並未超過60公里云云。
四、經查：
（一）受處分人所有之車牌號碼U3-3603號自用一般小客車有前
      揭違規超速行駛之事實，有採證相片正本（見原審卷第8
      頁）及宜蘭縣警察局宜警交字第QC0000000號舉發違反道
      路交通管理事件通知單影本（見原審卷第8頁）在卷可稽
      。證人即宜蘭縣警察局宜蘭分局交通分隊警員陳錫榮亦於
      原審以具結擔保其供述之真實性並在負擔偽證罪之心理處
      罰狀態下到庭證述：「（取締交通違規案件迄今多久？）
      6年」「（（提示舉發通知單）本件是否為你取締？）是
      ，本件是分局派出所警員取締後，將照片送到宜蘭分局第
      五組，由我們統一製作舉發違反道路交通管理事件通知單
      給當事人，照相不是我照的」「（該取締照相是固定式照
      相儀器或移動式測速照相器？）移動式照相器，該儀器是
      放在新生派出所前方大門導盲磚空地上，由員警看守，只
      要有超速，該儀器就會自動照相舉證」「（本件違規地點
      前方有無設置『前方有照相取締超速』之警示標誌？）『
      前有照相』是在大坡路與中山路路口，『速限50』宜蘭橋
      頭南北各有一警示標誌（庭呈照片3幀）」「……『前有
      測照』警示標誌，與測速照相儀器距離約100公尺，位置
      圖上上方『速限50』異議人可能看不到，因為宜蘭往臺北
      方向『速限50』只有擺設單面，若異議人從津梅路左轉，
      由宜蘭往臺北方向是看不到『速限50』標誌，因為『速限
      50』標誌是擺放在對向車道」「（你所庭呈3幀照片何時
      拍攝？）今年2月份拍攝，因為之前有類似的申訴案件所
      以有拍攝。『前有測照』警示標誌，異議人應該可以看到
      ，因為係在同向車道」等語（見原審卷第17至18頁），且
      證人即警員陳錫榮與受處分人互不認識，衡情實無誣指受
      處分人所有車輛有違規超速之可能，是證人所言，應為平
      允可信。復有證人陳錫榮並當庭繪製「前有測照」及「速
      限50」之標誌及受處分人違規地點位置圖1紙（見原審卷
      第21頁）、「前有測照」標誌照片1幀、違規路段南北向
      「速限50」標誌照片2幀在卷可佐（見原審卷第22頁），
      是受處分人超速違規事實，應堪認定。
（二）而承前所述，宜蘭市○○路○段宜蘭橋兩端均設有最高「
      速限50」公里之禁制標誌，警示駕駛人勿超速行駛，且該
      路段由南往北移動式測速照相儀器前方約100公尺處亦設
      置「前有測照」之警示標誌。況行車速度不得逾越法定道
      路速限50公里，為一般汽車駕駛人所週知之交通安全規則
      ，縱受處分人違規前係由宜蘭市○○路左轉中山路，無法
      看到違規路段所設置「速限50」公里之禁制標誌，惟受處
      分人既為考取駕照之駕駛人，對前揭規定當應知之甚詳，
      在無法確知該路段速限時，即應遵守法定道路速退50公里
      之規定。且道路交通標誌、標線、號誌，係交通主管機關
      依道路交通狀況及用路人之需要而依法設置，故駕駛人有
      遵守標誌、標線、號誌指示之義務，駕駛人不得僅憑其個
      人喜惡或價值判斷，任意決定不予遵守，否則將使交通秩
      序大亂，非但影響道路交通安全及用路人權益，亦將使道
      路交通標誌、標線、號誌形同虛設。因此，受處分人仍以
      違規路段未設置速限50公里及前有測照標誌等語置辯，不
      足採信。
五、原審因而認受處分人所有之前開車輛確有於上揭時、地之違
    規行為，原處分機關依前揭規定就受處分人違規之行為，裁
    處罰鍰1600元，並無違誤，而駁回受處分人異議之聲請，經
    核並無不合。受處分人提起抗告，為無理由，應予駁回。
據上論結，應依道路交通管理處罰條例第89條、道路交通案件處
理辦法第26條、刑事訴訟法第412條，裁定如主文。
中　　華　　民　　國　　96　　年　　4 　　月　　30　　日
                  刑事第二庭審判長法　官  呂丹玉
　　　　　　　　　　　　　　    　法  官  林銓正
　　　　　　　　　　　　　　　    法  官  王詠寰
以上正本證明與原本無異。
不得再抗告。
                                  書記官  駱麗君
中　　華　　民　　國　　96　　年　　4 　　月　　30　　日
